【裁判字號】    96,訴,2552
【裁判日期】    970506
【裁判案由】    搶奪等
【裁判全文】
臺灣板橋地方法院刑事判決              96年度訴字第2552號
公  訴  人  臺灣板橋地方法院檢察署檢察官
被      告  丁○○
                    （現於臺北監獄臺北分監另案執行）
上列被告因搶奪等案件，經檢察官提起公訴（96年度偵字第1188
8號、第13635號），本院判決如下：
    主  文
丁○○共同竊盜，累犯，處有期徒刑伍月，如易科罰金，以新臺
幣壹仟元折算壹日。減為有期徒刑貳月又拾伍日，如易科罰金，
以新臺幣壹仟元折算壹日。
其餘被訴部分無罪。
    事  實
一、丁○○於92年間因犯傷害罪，經本院於民國93年9 月29日以
    93 年 度簡上字第310 號判處有期徒刑6 月，緩刑3 年，於
    93年9 月29日確定，嗣經本院以95年度撤緩字第62號裁定撤
    銷緩刑，於95年9 月14日易科罰金執行完畢；又於95年間因
    施用毒品案件，經本院於95年4 月28日以95年度簡字第1519
    號判處有期徒刑3 月，於95年9 月5 日確定，於96年1 月16
    日易科罰金執行完畢。詎其猶不知悔改，與己○○竟共同意
    圖為自己不法之所有，於96年4 月17日8 時許，在臺北縣鶯
    歌鎮○○○路442 號前，見該處鐵門未關閉有機可趁，即由
    己○○在門外把風，丁○○侵入上開處所（侵入住宅部分未
    據告訴）竊取掛於牆上之乙○○所有之汽車遙控器及鑰匙，
    再以前開遙控器及鑰匙竊取乙○○所有之車號5429-HD 號自
    用小客車，得手後由己○○駕駛該車搭載丁○○返回丁○○
    之家中，己○○即駕駛該車輛離去。嗣於96年5 月22日為警
    在己○○位於臺北縣五股鄉○○路1 號2 樓住家後方之御史
    路2 巷巷口處，查獲已另經己○○懸掛李俊樺所有號碼0307
    -ED 號車牌之上揭汽車，而悉上情。
二、案經乙○○訴由臺北縣政府警察局三重分局報告台灣板橋地
    方法院檢察署檢察官偵查起訴。
    理  由
一、被告以外之人於審判外之陳述，雖不符同法第159 條之1 至
    第159 條之4 之規定，但經當事人於審判程序同意作為證據
    ，法院審酌該言詞陳述或書面陳述作成時之情況，認為適當
    者，亦得為證據；當事人、代理人或辯護人於法院調查證據
    時，知有第159 條第1 項不得為證據之情形，而未於言詞辯
    論終結前聲明異議者，視為有前項之同意，此據同法第159
    條之5 規定甚明。查除已經本院傳訊到院而採行交互詰問程
    序之證人己○○、戊○○等人之供述證據外，其餘本判決後
    引之被告以外之人（含共犯被告己○○於警詢、偵查中之自
    白）於審判外之陳述，固均屬傳聞證據，惟當事人就該等審
    判外陳述之證據能力，於本院準備程序均表示不予爭執，且
    迄至言詞辯論終結前，就該等證據資料之證據能力亦未再聲
    明異議。本院審酌該等證據資料製作時之情況，尚查無違法
    不當及證明力明顯過低之瑕疵，亦認為以之作為證據應屬適
    當，故揆諸前開法律規定與說明，爰逕依刑事訴訟法第159
    條之5 規定，認該等證據資料均例外有證據能力。
二、有罪方面即竊盜部分：
  (一)訊據被告丁○○對於上揭時、地竊取前開車輛之事實供承不
    諱，亦有共犯己○○於偵審程序中就此部分所為之自白可資
    佐證，核與被害人乙○○指訴失竊之情節大致相符（見偵查
    卷第41-42 頁），此外，復有贓物物認領保管單、臺北縣政
    府警察局車輛尋獲電腦輸入單各1 紙在卷足憑（見台灣板橋
    地方法院檢察署96年度偵字第11888 號偵查卷第52、57頁）
    ，堪認被告丁○○之自白與事實相符。綜上所述，本件事證
    明確，被告竊盜之犯行，堪以認定。
  (二)核被告丁○○所為，係犯刑法第320 條第1 項竊盜罪。被告
    與己○○就上開犯罪之實行，有犯意聯絡及行為分擔，為共
    同正犯。又被告有事實欄所載之執行紀錄，有臺灣高等法院
    被告前案紀錄表在卷可稽，其於有期徒刑執行完畢後之5 年
    以內，再故意犯本件有期徒刑以上之罪，為累犯，應依法加
    重其刑。爰審酌被告雖於犯後坦承犯行，然其正值青壯，不
    思努力工作賺取收入，前已有竊盜前科，有臺灣高等法院被
    告前案紀錄表在卷可稽，暨衡其犯罪動機、目的、手段、所
    生危害、所竊取之物業經被害人領回、犯後坦承犯行等一切
    情狀，量處如主文所示之刑，並諭知如易科罰金之折算標準
    。又被告本件犯行之犯罪時間在96年4 月24日以前，合於中
    華民國九十六年罪犯減刑條例第2 條第1 項第3 款之規定，
    且非同條例第3 條所定不得減刑之罪，是就其前開所犯之罪
    ，併依上開減刑條例規定減其二分之一刑期，並諭知如易科
    罰金之折算標準，以示懲儆。
三、無罪方面即搶奪部分：
  (一)公訴意旨略以：被告丁○○與己○○於上揭時、地，竊取乙○○所有之車號5429-HD 號自用小客車得手後，再共同意圖
    為自己不法之所有，由己○○駕車及駛近行搶對象，被告丁○○則坐於副駕駛座負責下手行搶，於同日8 時40分許，行
    經臺北縣新莊市○○○路132 之11號前，趁甲○○不備之際
    ，由丁○○搖下車窗出手搶奪甲○○所有之皮包1 個（內有
    新臺幣600 元、彰化銀行及郵局金融卡各1 張、行動電話1
    支、身分證、健保卡、重機車駕照等物）；又共同意圖為自
    己不法之所有，於同日13時40分許，行經臺北縣蘆洲市○○
    路65號前，以同一方式趁丙○○不備之際共同搶奪丙○○所
    有之皮包1 個（內有新臺幣5 萬元、中國信託金融卡及信用
    卡各1 張、中國信託及台新銀行存摺各1 本、行動電話1 支
    、身分證、健保卡、掛號證、鑰匙等物），兩人得手後均分
    現金，其餘財物及上開車輛則交由己○○處理，因認被告丁○○尚另涉犯刑法第325 條第1 項之搶奪罪嫌云云。
  (二)按犯罪事實應依證據認定之，無證據不得認定犯罪事實；不
    能證明被告犯罪者，應諭知無罪之判決，刑事訴訟法第154
    條第2 項、第301 條第1 項分別定有明文。認定不利於被告
    之事實，須依積極證據，苟積極證據不足為不利於被告事實
    之認定時，即應為有利於被告之認定，更不必有何有利之證
    據；認定犯罪事實所憑之證據，雖不以直接證據為限，間接
    證據亦包括在內，然而無論直接或間接證據，其為訴訟上之
    證明，須於通常一般之人均不致有所懷疑，而得確信其為真
    實之程度者，始得據為有罪之認定，倘其證明尚未達到此一
    程度，而有合理之懷疑存在時，事實審法院復已就其心證上
    理由予以闡述，敘明其如何無從為有罪之確信，因而為無罪
    之判決，尚不得任意指為違法，最高法院著有30年度上字第
    816 號、76年度台上字第4986號判例可參。
  (三)本件公訴人認被告丁○○涉犯上揭竊盜罪嫌，無非以被害人
    甲○○、丙○○於警詢時之供述，及同案被告己○○之指述
    為其主要論據。訊據被告丁○○固不否認有與己○○竊取上
    揭汽車之事實（即前述已經本院論述有罪部分），惟堅決否
    認有再與己○○駕駛系爭車輛，共同搶奪之犯行，辯稱：與
    己○○竊取上揭車輛後，伊即將車子開回蘆洲之住家樓下，
    並叫己○○自行去處理車子，他也說會將車子處理掉，事後
    即返家並無再與己○○去新莊及蘆洲搶奪，己○○應該是要
    維護實際與他共同行搶之人，所以才會誣指伊，況己○○在
    法院訊問時，一下說是與綽號「小胖」之人一起行搶，一下
    又稱是與伊共同行搶，先後說法不一，自不能僅以己○○個
    人之說詞，即認伊有共同行搶等語。
  (四)經查：
  1.本件公訴人以共犯己○○之指述，作為認定被告丁○○涉犯
    2 次搶奪犯行之主要憑據。然己○○於警詢、偵查中固供陳
    ：被告丁○○與其共同為本件2 次搶奪犯行，惟於本院第一
    次訊問時，己○○卻改口稱：起訴我的犯罪事實我都坦承。
    但是行搶的部分，我是跟一個在三重市某網咖認識年齡大約
    23歲的綽號小胖一起去行搶，我都去網咖找小胖。96年4 月
    17日在鶯歌鎮藉鐵門未關上這件是我跟丁○○一起去偷的。
    但是行搶部分是我跟小胖一起行搶的，因為我不曉得小胖的
    名字，所以我在警局亂講說是丁○○。警局時被害人有來指
    認我，因為那時候我先被抓。因為我在警局講是丁○○，我
    就繼續在檢察官那邊這樣講等語（本院卷第24頁），業已完
    全否認係與被告丁○○一同行搶。
  2.雖己○○嗣後再改稱：是因遭到丁○○在看守所時曾作勢要
    打伊，並恐嚇要求幫忙脫罪，所以才會於送審到法院第一次
    訊問時表示是和他人去行搶云云，且再以證人身份具結證稱
    ：當天早上與被告丁○○偷車之後就去行搶了，當時是我提
    議行搶，車子都是我開的，共搶了2 次，從早上8 點偷車到
    下午行搶之間，我與被告丁○○都在車上，犯案目標是挑看
    到穿著比較漂亮的、比較有錢的。行搶方式，就一個人開車
    ，一個人拿，所以就是由被告丁○○負責拿，搶得的財物，
    我分到1 萬5 千元，被告丁○○分我不知道分到多少，因為
    是他分的；至於搶到現金之外的財物，就是手機，這些東西
    都留在我身邊，搶了第二個被害人之後，我們就分別回家；
    我當天是用公用電話打給被告丁○○的，聯絡時間是前一天
    晚上，詳細時間我記不得，聯絡之後就在16日當天碰面，之
    後兩個人就一直在一起，地點都是在蘆洲，4 月17日早上8
    點，是我騎乘機車載他去偷東西的，後來因為機車沒有汽油
    ，所以我就停在附近，下午一點多，搶完第二個被害人之後
    ，被告丁○○就坐計程車回去，因為他半路說要回去等語（
    見本院卷(二)87-90 頁）。惟己○○前揭證詞，如經比對其先
    前在警詢、偵查中及本院基於共犯身份時所為之自白，可發
    現如下之歧異或反覆不一之處：(1)就何人提議行搶及犯罪動
    機部分，己○○於偵查中多次表示：我是負責開車的，是丁○○搶的，他沒有告訴我他要搶奪；是我們兩人需要用錢講
    好要偷車去賣，偷到後丁○○就說這樣太慢，就開這台車去
    搶錢（見前開偵查卷第79、95頁），於本院訊問時則稱：因
    為我女友1 月24日自殺死亡，我為了喪葬費，那時剛好和丁○○在一起，丁○○就說那就出去作案；會和丁○○去行搶
    、偷竊，是因為前一天就去找丁○○，原先我女友死掉，去
    跟丁○○借錢，他沒有錢借給我，後來隔天他打電話給我，
    他說要幫助我，讓我有錢，他說他有路子，要我去他家找他
    等語（本院卷(一)第37、38頁），均與前揭證述：是我提議的
    ，明顯不符。(2)另就兩人如何聯繫乙節，己○○前於本院訊
    問時供稱：行搶時是用我女友的電話打丁○○的0000000000
    電話（本院卷(一)第38頁），然經調閱0000000000號電話之通
    聯記錄後，己○○再改證稱：我當天是用公用電話打給丁○○的，前後已有不一。(3)另被告丁○○於96年4 月16日晚間
    迄至17日凌晨行竊之前，係與其友人戊○○在KTV 為戊○○
    慶生乙情，業經生日確實為4 月16日之證人戊○○到庭證述
    ：我上次生日阿成（即丁○○）有與我去好樂迪慶祝，我的
    生日是4 月16日，在今年的生日有一起到好樂迪，是我約的
    ，當時我打電話給他，我們約晚上12點前見面，現場有十幾
    人，阿成有來，他從頭到尾都參與，至少有5 、6 個小時，
    但何時離開因為我喝醉了，所以不清楚；生日後隔天是否有
    去找他，我已經忘了，我記得唱完歌後，還有與他聯絡，但
    不記得是否是隔天甚詳等語（詳本院卷(二)第108-109 頁）。
    是證人戊○○前述證詞，雖尚無法證明被告丁○○所辯：伊
    於96年4 月17日早上8 、9 點至中午期間與證人戊○○在家
    中喝酒乙事，然卻足證被告己○○供陳：自4 月16日晚間迄
    至隔日即4 月17日下午行搶之後，其與被告丁○○兩人均在
    一起之事，乃有不實。執此以觀，共犯己○○堅指被告丁○○有共同涉犯搶奪罪所為之自白或證詞，實存有瑕疵，無法
    遽信。
  3.此外，參諸己○○自警詢、偵查時起，就警察在其住家或機
    車處所扣得之物品，除行搶所得之物外，針對案外人庚○○
    殘障手冊、朱厚梅之證件，己○○明知係自其女友林雅婷處
    所收受之贓物，卻亦推稱係在被告丁○○住處樓下所撿拾；
    另其亦多次表示：兩人所竊取之系爭5429-HD 汽車，係由被
    告丁○○開走使用，不知道該車為何在警察查獲時停在我住
    家巷口，至於該車鑰匙是我父親曾約丁○○到我住處，結果
    丁○○就將鑰匙放在我住處云云（參前開偵查卷第27、79-8
    0 頁），顯見己○○在為警查獲之初，欲嫁禍責任予丁○○
    之意圖甚為明顯。再酌以己○○在警詢時曾表示與丁○○有
    吵架（該偵查卷第29頁），此與被告丁○○供稱：在其女友
    過世時，曾與己○○發生口角等情相合，可見兩人並非如己○○在本院所稱：與被告丁○○並無過節。是被告丁○○抗
    辯係遭己○○誣指，即非不可採信。
  4.承前所述，同案被告己○○所為之自白或證述既有前後反覆
    不一、互相矛盾之多處瑕疵，復有誣指之動機存在，是公訴
    人憑據共犯己○○之自白或證詞，主張被告丁○○有共同搶
    奪之犯行，自嫌不足。然再依被害人甲○○於警詢、偵查中
    ，及證人丙○○於警詢之證詞，兩人均表示無法指認行搶之
    人之長相、特徵（前揭偵查卷第44-48 、91-92 頁），亦即
    均無法證明被告丁○○確曾參與系爭搶奪行為。況本件用以
    為行搶工具之5429-HD 號汽車，迄至為警查獲前，均係己○○占有使用，所搶得被害人甲○○、丙○○等人之證件、金
    融卡等物，亦均由己○○所執有，並無自被告丁○○方面查
    獲任何財物，至公訴人所舉贓物認領保管單、查獲機車暨證
    件之照片等件，亦僅能證明被告有竊取汽車之舉，仍無從因
    此推斷其另有搶奪之犯行。此外，公訴人並未再提出其他事
    證以佐其說，是本件僅依共犯己○○前後不一、說詞反覆之
    自白或證詞，實無法認定被告丁○○有為共同搶奪之犯行。
  (五)綜上，本件就被告丁○○涉犯搶奪罪部分，既尚無從依公訴
    人所提出之各項證據，而達於通常一般之人均不致有所懷疑
    ，而得確信其為真實之程度，自不得以此遽入人罪。此外，
    復查無其他積極、具體確切之證據足資認定被告丁○○涉有
    公訴人所指之搶奪犯行，是因不能證明被告犯罪，自應為無
    罪判決之諭知，以昭審慎。
據上論斷，應依刑事訴訟法第299 條第1 項前段、第301 條第1
項，刑法第28條、第320 條第1 項、第47條第1 項、第41條第1
項前段，刑法施行法第1 條之1 ，中華民國九十六年罪犯減刑條
例第2 條第1 項第3 款、第7 條，判決如主文。
本案經檢察官江祐丞到庭執行職務。
中    華    民    國    97    年    5     月    6     日
                  刑事第十一庭  審判長法  官  徐蘭萍
                                      法  官  林淑婷
                                      法  官  邱景芬
以上正本證明與原本無異
如不服本判決應於送達後10日內向本院提出上訴狀
                                書記官  曾千庭
中    華    民    國    97    年    5     月    6     日
附錄本案論罪科刑法條全文：
刑法第 320條第1項：
意圖為自己或第三人不法之所有，而竊取他人之動產者，為竊盜
罪，處5年以下有期徒刑、拘役或500元以下罰金。


司法院資訊處製作；財團法人民間司法改革基金會備份。
